【裁判字號】    89,易,448
【裁判日期】    891207
【裁判案由】    贓物
【裁判全文】
臺灣花蓮地方法院刑事判決                          八十九年度易字第四四八號
    公  訴  人  臺灣花蓮地方法院檢察署檢察官
    被      告  甲○○
                乙○○
右列被告因贓物案件，經檢察官提起公訴（八十九年度偵字第一四九三號、第一四九
四號），本院判決如左：
    主  文
甲○○收受贓物，處拘役肆拾伍日，如易科罰金，以參佰元折算壹日。
乙○○無罪。
    事  實
一、甲○○明知車號Ｅ三－０四七一號自用小貨車係屬來路不明之贓物（該車為丙○○所有，於民國八十九年二月十三日凌晨，在花蓮市德興二一四之一號前遭竊）
    ，竟於同年二月十七日晚上七時許，在花蓮縣吉安鄉○○○街某處，向其友人丁○○借得該車（丁○○所涉竊盜犯行另案審理中）予以收受使用，旋並央請不知
    情之乙○○陪同前往勝安二街停車場即該小貨車之停放地點，推由乙○○幫忙駕
    駛載運石頭，用畢後則將該車棄置於花蓮縣吉安鄉仁光六十六號前。嗣於同年三
    月二十四日晚上九時許，為警查覺前揭遭棄置之贓車，始循線查獲上情。
二、案經花蓮縣警察局吉安分局報請臺灣花蓮地方法院檢察署檢察官偵查起訴。
    理  由
壹、被告甲○○部分：
一、訊據被告甲○○矢口否認前揭犯行，辯稱：車子是伊向丁○○所借，因丁○○告
    知伊，以一字型螺絲起子即可啟動車子之電門，伊始依丁○○所述行事，惟伊並
    不知該車乃贓物云云。經查被告乙○○於本院審理時陳稱：「我要跟甲○○拿鑰
    匙時，她說她朋友告訴她，那車子不用鑰匙，直接用螺絲起子就可以開了，那螺
    絲起子是在駕駛座旁拿的，當時兩邊的車門都沒鎖，我們進入後我才拿那螺絲起
    子啟動車子。」（見本院八十九年十一月二十三日審判筆錄）等語，依照一般社
    會通念，除非車主已有丟棄車子之意思，否則殆無可能將車子停放於停車場而不
    鎖車門，亦不可能於鑰匙弄丟之際，不尋求鎖匠開鎖，而逕以破壞車頭鎖之方式
    ，即用一字型螺絲起子發動汽車電門。查被告甲○○是一成年女子，對此亦應有
    所認識，就該車是否贓車應有合理懷疑，始符常情。另參以上開車輛查獲時，其
    車牌係以膠布貼蓋車號，且車門鎖及發動鎖均有撬損之痕跡，則衡諸常情，更難
    認被告甲○○對於該車全無贓物之認識，是被告甲○○所辯顯係卸責之詞，不足
    採信。此外，並有被害人丙○○於警訊時指述被害情節明確，及贓物領據乙紙附
    卷可稽。本件事證已明，被告犯行洵堪認定，應予依法論科。
二、核被告甲○○所為，係犯刑法第三百四十九條第一項之收受贓物罪。爰審酌被告
    之犯罪動機、目的、手段及涉案程度，智識程度，所生危害尚屬輕微，惟其犯罪
    後仍飾詞圖卸，難認有悔悟之心等一切情狀，量處如主文所示之刑，並諭知易科
    罰金之折算標準，以示懲儆。
三、至公訴意旨另以：被告甲○○明知其男友廖福祿贈與之愛其華女用手錶乙支係來
    路不明之贓物（為被害人戊○○所有，於八十九年一月二日凌晨，在花蓮市○○
    街一一０巷三弄二號遭竊；廖福祿所涉竊盜罪嫌另案審理），竟於八十九年一月
    二日下午三時許，在花蓮縣吉安鄉○○村○○路○段五七五號廖福祿住處予以收
    受使用。嗣於同年一月八日下午六時許，為警在花蓮縣吉安鄉太昌活動中心前，
    在甲○○身上起出該手錶乙支，因認被告甲○○就此部分連續涉犯刑法第三百四
    十九條第一項之收受贓物罪嫌云云。訊據被告甲○○堅詞否認涉有此一犯行，辯
    稱：「廖福祿除了給我那支錶外，還陸續給我一些小飾品（如項鍊、戒指），這
    些東西都沒有跟我說明來源，我有問他，但是家裡本身就有這些東西，所以我就
    沒有懷疑那是贓物。」（見本院八十九年十一月二十三日審判筆錄）等語。公訴
    人雖以被告甲○○自承就其男友廖福祿並無工作一事有所認識，且該錶並無外包
    裝及保證書，堪認甲○○於收受該錶時，應有贓物之認識，而認定被告甲○○涉
    犯前揭罪嫌，惟查廖福祿於警訊及偵查中均稱被告甲○○就上開手錶係贓物乙事
    並不知情，且衡諸一般男女交往，互贈物品乃人之常情，又若對於手錶無深入研
    究之人，本難完全由手錶外觀判斷手錶之價值，況且如所購買手錶並非新品時，
    亦未必會附有保證書及外包裝，故被告甲○○辯以因廖福祿本即有一些小飾品，
    因與廖福祿交往而獲贈前揭手錶，伊並不知該錶乃係贓物且亦未曾懷疑該錶可能
    係贓物等語，應可信實。本件因無從認定被告甲○○對於前揭手錶有贓物之認識
    ，因此被告甲○○亦無涉收受贓物之罪嫌；本應就此為無罪之諭知，惟公訴人認
    此部分與前揭有罪部分有裁判上一罪之連續犯關係，爰不另為無罪之諭知，附此
    敘明。
貳、被告乙○○部分：
一、公訴意旨略以：被告乙○○與被告甲○○共同基於犯意之聯絡，明知車號Ｅ三－
    ０四七一號自用小貨車為來路不明之贓物（係被害人丙○○所有，於八十九年二
    月十三日凌晨，在花蓮市德興二一四之一號前遭竊），而仍於同年二月十七日晚
    上七時許，在花蓮縣吉安鄉○○○街，向丁○○借得該車，予以收受使用，使用
    後復將該車棄置於花蓮縣吉安鄉仁光六十六號前。嗣於同年三月二十四日晚上九
    時許，因警查覺前開該遭棄置贓車，而循線查悉上情，因認被告乙○○共涉刑法
    第三百四十九條第一項之收受贓物罪嫌云云。
二、按犯罪事實應依證據認定之，無證據不得推定其犯罪事實；又不能證明被告犯罪
    者，應諭知被告無罪之判決。刑事訴訟法第一百五十四條、第三百零一條第一項
    分別定有明文。
三、本件公訴人認被告涉犯上開罪嫌，無非係以「上開事實業據被害人丙○○於警訊
    中指述綦詳，且有贓證物認領保管收據、花蓮縣警察局車輛協尋、車牌遺失電腦
    輸入單附卷可稽；另前揭贓車以一字型螺絲起子即可發動，而其車門鎖及發動鎖
    亦均有撬損痕跡，則依常理觀之，一般人應知該車係屬來路不明之贓物」等情詞
    為其論據。訊之被告乙○○則始終堅詞否認上情，辯稱：「車子是甲○○跟丁○○借的，我不認識丁○○，因為是甲○○不會開車，才央我開車幫她去載石頭。
    當時我並不知道那部車是贓車，甲○○跟我說車子是跟人家借的，我只開過一次
    ，跟丁○○之前都不認識。警察通知我之後，我才知道那車子有問題，我自己還
    到案說明。（法官問：你開車時旁邊還有沒有同型車子？）我沒有注意，當時甲○○跟我說那部車子是跟朋友借的，我有向她拿鑰匙，她說她朋友沒有交給她鑰
    匙，用螺絲起子開就可以了，我還特別聲明說如果是贓車我就不開，她向我保證
    是跟朋友借的車，沒有問題，所以我才幫她開車。」（見本院八十九年十一月十
    四日之訊問筆錄）等語，經查被告乙○○稱與丁○○之前素不相識等情，亦經證
    人丁○○證述屬實，證人丁○○既與被告乙○○無任何利害關係，應無設詞迴護
    之必要。而該車亦係甲○○自行出面向丁○○借得，則乙○○殆無可能比甲○○
    更熟悉該車來源，雖以一字型螺絲起子發動電門有違常理，且縱乙○○對車子來
    源曾有所懷疑，然在經過甲○○之再三保證與解釋之後，乙○○必不再疑心，本
    院因認被告乙○○對上開自用小貨車尚無贓物之認識，其應係純粹受被告甲○○
    之央託致遭牽連。
四、綜上研析，依卷內公訴人提出之所有證據資料，仍有合理之懷疑存在，尚無足證
    明被告乙○○已涉公訴人所指之收受贓物犯行。此外，復查無其他積極證據，足
    認被告涉有此犯行，不能證明被告犯罪，爰依前揭說明，自應為被告乙○○無罪
    之諭知，以昭審慎。
據上論斷，應依刑事訴訟法第二百九十九條第一項前段、第三百零一條第一項，刑法
第三百四十九條第一項、第四十一條，罰金罰鍰提高標準條例第一條前段、第二條，
判決如主文。
本案經檢察官李子春到庭執行職務
中      華      民      國    八  十  九    年    十  二    月    七    日
                              臺灣花蓮地方法院刑事庭
                                  法  官  張  健  河
右正本證明與原本無異。
如對本判決不服，應於送達後十日內，向本院提出上訴狀（應抄附繕本）。告訴人或
被害人如對於本判決不服者，應具備理由請求檢察官上訴，其上訴期間之計算係以檢
察官收受判決正本之日期為準。
                  法院書記官
中      華      民      國    八  十  九    年    十  二    月  十二    日
附錄本案判決論罪科刑之法律條文：刑法第三百四十九條第一項
刑法第三百四十九條
收受贓物者，處三年以下有期徒刑、拘役或五百元以下罰金。
搬運、寄藏、故買贓物或為牙保者，處五年以下有期徒刑、拘役或科或併科一千元以
下罰金。
因贓物變得之財物，以贓物論。


司法院資訊處製作；財團法人民間司法改革基金會備份。
